【裁判字號】    95,上更(二),271
【裁判日期】    951206
【裁判案由】    違反毒品危害防制條例
【裁判全文】
臺灣高等法院高雄分院刑事判決     95年度上更(二)字第271號
上  訴  人
即  被  告  丙○○
即  被  告  丁○○
共同
選任辯護人  林春華律師
上列上訴人因違反毒品危害防制條例案件，不服臺灣高雄地方法
院89年度訴字第372號中華民國89年11月7日第一審判決（起訴案
號：臺灣高雄地方法院檢察署88年度偵字第26694號、第26787號
、第26788 號），提起上訴，判決後，經最高法院第二次發回更
審，本院判決如下：
      主  文
原判決關於丙○○、丁○○部分撤銷。
丙○○、丁○○共同販賣第二級毒品未遂，丙○○，累犯，處有
期徒刑參年玖月。丁○○，處有期徒刑參年柒月。扣案之第二級
毒品安非他命壹包（驗後毛重參點陸公克）沒收銷燬之，未扣案
之0000000000號行動電話（型號不詳、含SIM 卡壹張）壹支沒收
，如全部或一部不能沒收時，追徵其價額。
      事  實
一、丙○○曾於民國86年間，因違反麻醉藥品管理條例案件，經
    本院判處有期徒刑5 月確定，於86年10月30日執行完畢，猶
    不知悛悔，與丁○○均明知甲基安非他命業經政府公告為毒
    品危害防制條例第2條第2項第2 款所列之第二級毒品，不得
    非法持有、販賣，竟仍意圖營利，共同基於販賣第二級毒品
    甲基安非他命以謀利之犯意，以丁○○所有之門號00000000
    00號行動電話為販毒之聯絡工具；緣於88年10月30日下午3
    時許，警方在甲○○位於高雄市楠梓區○○○路3 之4 號4
    樓住處，扣得甲○○所有之甲基安非他命9 包（驗前毛重6
    ．3 公克、驗後毛重6 ．25公克），經甲○○之供述，警方
    懷疑丙○○、丁○○有販賣毒品嫌疑，乃指示甲○○於該日
    晚上11時40分許，撥打丁○○所有之門號0000000000號行動
    電話予丁○○，佯稱欲購買甲基安非他命毒品，丙○○當時
    在丁○○位於高雄市楠梓區○○○路38號之3 之住處，丁○○將電話轉給丙○○接聽，丙○○於電話中告知甲○○，其
    將甲基安非他命1 包以小團衛生紙包裹，放置在丁○○前開
    位於高雄市楠梓區○○○路38號之3 住處附近電線桿下，甲○○前來交付毒品價款新台幣（下同）4 千元後，即可自行
    取走該毒品等語，警方旋於同日晚上11時45分許，帶同甲○○前往丁○○之前開住處，逮獲丁○○與丙○○，並在丁○○住處外面電線桿下查獲甲基安非他命1 包（驗前毛重3.65
    公克、驗後毛重3.6 公克）。
二、案經高雄市政府警察局左營分局報告臺灣高雄地方法院檢察
    署檢察官偵查起訴。
      理  由
甲、程序事項:
   被告、辯護人認為甲○○於警詢、偵查之陳述為審判外之陳
   述，無證據能力云云。
（一）關於甲○○於警詢時之供述證據而言:
1、按共同被告甲○○（已經本院前審判決確定）於警詢、偵查
   、審理中之供述證據，就被告本人自己涉案部分之供述，應
   依刑事訴訟法第1 篇第9 章「被告之訊問」相關規定，定其
   證據能力之有無；如關於被告自己以外之人涉案部分之供述
   ，則該供述具有「被告以外之人於審判外或審判內陳述」之
   性質，於此情形，被告於警詢、偵查中之供述涉及「被告以
   外之人於審判外之陳述」之證據能力問題，應依刑事訴訟法
   第1 篇第12章「證據」規定，定其證據能力。故被告供述有
   關其他共同被告之涉案部分，本院乃依證人之證據法則，就
   其供述有無合乎傳聞法則例外之情形，而據以論述其證據能
   力。至於其供述有關自身涉案之部分，則依據自白法則定其
   證據能力，先予說明。
2、92年1 月14日修正通過之刑事訴訟法施行前，已繫屬於各級
   法院之案件，其以後之訴訟程序，應依修正刑事訴訟法終結
   之。但修正刑事訴訟法施行前已依法定程序進行之訴訟程序
   ，其效力不受影響，刑事訴訟法施行法第7 條之3 定有明文
   。所謂已依法定程序進行之訴訟程序，其「效力不受影響」
   ，依其立法意旨係指為避免程序之勞費，本諸舊程序用舊法
   ，新程序始用新法之法則，各級法院於修正之刑事訴訟法施
   行前，已依法踐行之訴訟程序（包含相關證據法則之適用）
   ，其效力不受影響。故而，對於提起上訴之案件，於修正刑
   事訴訟法施行前，原審法院就可得為證據之證據，已依法定
   程序調查者，其效力亦不受影響而言。又司法院釋字第582
   號解釋理由謂：「為確保被告對證人之詰問權，證人（含共
   同被告及其他具證人適格之人）於審判中，應依人證之法定
   程序，到場具結陳述，並接受被告之詰問，其陳述始得作為
   認定被告犯罪事實之判斷依據。」然因其解釋之效力及適用
   範圍等，產生疑義，衡酌法安定性之維持與被告基本權利之
   保障，釋字第592 號解釋謂：「本院釋字第582 號解釋公布
   （93年7 月23日）前，已繫屬於各級法院之刑事案件，該號
   解釋之適用，應以個案事實認定涉及以共同被告之陳述，作
   為其他共同被告論罪之證據者為限。」基上解釋，凡於93年
   7 月23日前已繫屬於各級法院之刑事案件，而其審理跨越新
   舊刑事訴訟法領域者，該第582 號解釋之適用範圍，僅以個
   案事實係以具證人適格之共同被告之陳述，作為論罪之證據
   者為限，而不及於其他具證人適格之人之供述部分。（最高
   法院95年台上字第4035號判決參照）。查本案係於89年2 月
   10 日 刑事訴訟法修正施行前繫屬於原審，共同被告甲○○
   於警詢、偵查之審判外指述曾有向丁○○、丙○○購買毒品
   ，然於法院審理時，則否認曾向丁○○、丙○○購買毒品，
   前後所陳已有不一。而經辯護人聲請就甲○○為證人交互詰
   問以辨明事實，本院亦以之為證人而加以調查，對被告2 人
   之詰問、對質權已有保障，甲○○於警詢（警卷第2-8 頁）
   、偵查（88年偵字第26694 號卷第17 -18、23頁）、原審
   （原審卷第58-60 、167 頁）或本院上訴審（上訴卷第39-
   40、43-44 、51 -52、55-56 頁）審訊時所為之供證內容，
   亦分別經原審法院及本院上訴審依修正前刑事訴訟法相關規
   定調查，並供被告辯論，該等供述均具有證據能力。被告、
   辯護人又稱: 甲○○於警詢受有不正訊問，故警詢筆錄無證
   據能力云云。經查，甲○○於本院審理時證稱: 「那是因為
   我在刑事組的時候警員嚇我，要我交出我的毒品上源。我會
   怕，當時我在派出所已經做完筆錄，當時的筆錄是實在的，
   但是到刑事組時他們拿電擊棒，我會怕，因為當時我追求他
   們2人 追求不到，我就賴他們、我在警局與檢察官陳述時的
   精神狀況不太好，我自己會怕，我怕我自己會判很重，警局
   筆錄做完有簽名，警察也有唸給我聽，我有看筆錄」等語（
   本院卷第103-106 頁），然查: 甲○○自始並未提出曾遭警
   員以電擊棒恐嚇、警員有不正取供之事情，其於偵查中供稱
   ：有向潘、陳2 人買（甲基）安非他命，丁○○是負責聯絡
   ，賣的是丙○○等語（88年偵字第26694 號卷第23頁）。於
   原審審理時供稱: 警詢之供述是實在的，我有向丙○○和丁○○買（甲基）安非他命，89年3 月我在勒戒時，有一位女
   生打電話給我妹妹，叫我在法院開庭時不要亂講話。88年11
   月我勒戒出所時，丙○○的先生找另二男子要我出庭時要說
   丙○○沒有販毒給我，要我翻供，但我沒答應（原審卷第
   58-60 頁）。於本院上訴審時雖改變供述而稱：我沒有向丙○○、丁○○2 人買過（甲基）安非他命，我和她們2 人有
   過糾紛，所以害她們，毒品確實是丙○○給我吸食用的，她
   沒賣我，丙○○都直接拿給我（甲基）安非他命等語（本院
   上訴卷39、40、43-44 頁）。然並無提及警員曾對其刑求或
   恐嚇之事，於本院更一審時雖供稱沒向被告2 人購毒，然亦
   稱警員沒有刑求我等語（本院更一卷第88-89 頁）。甲○○
   如曾遭警員刑求或恐嚇，則其何以於偵查、原審、本院上訴
   審、上更一審均未曾提出此抗辯？而於本院審理時始加以抗
   辯，其受警員不正訊問之抗辯顯然無據，甲○○於本院審理
   時既供稱係因害怕被判重刑等語，衡情甲○○被查獲持有毒
   品，其恐遭警移送其施用毒品甚至販賣毒品之重罪，因而情
   緒不穩，導致精神不佳，甚至恐慌害怕，此係犯罪遭查獲之
   人之一般所常見，難認警員有對其施以不正訊問，本院就甲○○警詢筆錄製作之原因、過程及其功能等加以綜合觀察，
   認其供述具有證明被告丙○○、丁○○犯罪之必要性，且其
   供述之任意性暨信用性俱無疑慮，故應有證據能力。至於甲○○於本院提呈之自白書（本院卷第58-59 頁），係證人審
   判外之書面陳述，證人甲○○已到庭說明，且該書面無法代
   替證人到庭為言詞陳述，故該自白書無證據能力。
（二）關於甲○○於偵查時之供述證據而言:
   我國92年9月1日施行前之刑事訴訟法本於職權主義之效能，
   對於證據之種類並未設有若何限制，未經具結之證人之陳述
   得採為證據資料，僅是在證明力上，由法院斟酌況。且甲○○於本案具有共同被告之身分，依92年9月1日修法前之舊刑
   事訴訟法本即無命具結之規定，亦不能因其未具結而認為無
   證據能力。又現行刑事訴訟法修正採行改良式當事人進行主
   義，於採嚴謹證據法則之餘，酌採英美法傳聞法則理論，並
   於刑事訴訟法增設第159條之1至第159條之5關於傳聞證據例
   外適格之規定，自修法精神以言，尚非許被告或辯護人得以
   任憑己意，空言爭辯警詢、偵查筆錄及其相關文書資料等任
   何審判外作成之供述或非供述證據，一概不具證據能力。準
   此，況檢察官多能遵守程序正義，不致違法取供，是其可信
   性當屬極高，甲○○於本院陳述: 「檢察官問我問題時，我
   聽的懂，我在檢察官那邊回答問題是照我自己的意思講的」
   等語（本院卷第106-108 頁）。故檢察官之取供程序，並無
   明顯違背程序規定而超乎正常期待，故甲○○之偵查筆錄應
   具有證據能力。
乙、實體事項:
一、訊據上訴人即被告丙○○、丁○○（下稱被告）對於曾和甲○○多次通過電話，及於警方於丁○○高雄市楠梓區○○○
    路38號之3住處外電線桿下查獲（甲基）安非他命1包等情，
    固不否認，惟均矢口否認有何販賣第二級毒品甲基安非他命
    犯行，均辯稱：0000000000號行動電話是丁○○所有，與甲○○均係國中同學，彼此並無嫌隙；88年10月30日23時40分
    許，2 人是在丁○○家中打麻將，不知丁○○住處外面電線
    桿下之甲基安非他命是誰的，均未曾販賣甲基安非他命予甲○○，甲○○是打電話來說要來打麻將等語；被告丙○○另
    辯稱：曾有免費給甲○○甲基安非他命1、2次，實際上給幾
    次忘記，但都沒有拿錢云云。
二、經查：
（一）88年10月30日下午3 時許，警方在甲○○位於高雄市楠梓
      區○○○路3 之4 號4 樓住處，扣得甲○○所有之甲基安
      非他命9 包（驗前毛重6 ．30公克、驗後毛重6 ．25公克
      ），經甲○○之供述，警方懷疑丙○○、丁○○有販賣毒
      品嫌疑，乃指示甲○○於該日晚上11時40分許，與丁○○
      連絡，佯稱欲購買甲基安非他命而誘出販毒之人，丁○○
      將電話轉給丙○○接聽之後，警方帶同甲○○前往丁○○
      前開高雄市楠梓區○○○路38號之3 住處，並在該住處附
      近電線桿下扣獲甲基安非他命1 包等事實，已據證人警員
      許清瑞於原審結證稱: 「甲○○配合我們辦案而打電話向
      丁○○購買安非他命，在電話中有談妥購買安非他命，丁○○告訴甲○○安非他命用衛生紙包起來藏在她家門口附
      近，甲○○在電話中說的意思是他要過去拿安非他命，電
      話當時接聽談妥後，由甲○○帶我、王一雄等人過去，快
      到丁○○家中時，甲○○還有再打電話給丁○○，丁○○
      告訴甲○○安非他命用衛生紙包起來藏放在她家們口附近
      ，警員絕無栽贓，我們進入潘女住處時查獲1 名通緝犯，
      當時天色已晚，也沒有搜索票，所以只有在他們身上搜查
      」等語（原審卷第229- 230頁）。以及警員黃明德於原審
      結證稱: 「丙○○在警訊中有承認被查獲前30分鐘有從丁○○那邊轉接到甲○○的電話，甲○○在警局打電話給丁○○時我在場，警員有告訴甲○○供出向何人購買可以減
      輕刑責，甲○○說他試試看，所以在警局時甲○○有打電
      話，依他打電話的內容是有要過去拿毒品」等語（原審卷
      230-231 頁）。且黃明德並於本院審理時亦結證稱: 「甲○○沒有先下車付錢，我們逮捕被告2 人沒有進去搜索。
      我記得當時甲○○有說，被告2 人不會直接將毒品交給他
      ，等甲○○把錢給被告，被告才會告訴甲○○毒品在那邊
      ，叫他自己去拿，所以我們就沒有搜索。且甲○○要帶我
      們去丁○○家之前，甲○○有說被告會將毒品會丟在檳榔
      攤或電線桿附近。我們去之前有請甲○○打電話給被告，
      電話沒有錄音，是甲○○主動表示要帶我們去抓上線，賣
      給他的人。去的時候，因為他是人犯，我們不敢讓他下車
      。當時甲○○講，我們質疑，我們怕他找機會逃走，他在
      車上一直講，我們停下來他也說毒品會放在電線桿附近。
      甲○○在與丁○○的電話中，甲○○告訴我們說可以去了
      ，他們在那裡。甲○○在車上有告訴我們，被告會將毒品
      丟在檳榔攤或電線桿附近」等語（本院卷第110-112頁）
      。證人黃明德、許清瑞所證: 被告丙○○、丁○○於接聽
      甲○○之電話後，與甲○○約定，將甲基安非他命毒品放
      置在丁○○住處附近電線桿下之供詞，前後悉相符合；核
      與證人即共同被告甲○○於警詢供述: 「我購買（甲基）
      安非他命均需經由丁○○電話聯絡丙○○，（高雄市楠梓
      區○○○○路38號附近電線桿下之一錢重（甲基）安非他
      命是我在警方查獲前5 分鐘打電話給丁○○轉告丙○○我
      要購買，丙○○放置的」（警卷第5-10頁）；於偵查中供
      述: 「有向潘、陳買（甲基）安非他命，丁○○是負責聯
      絡，賣的是丙○○」等語；以及於原審供述: 「為配合警
      方辦案當天向丁○○購買之（甲基）安非他命是在丁○○
      家門旁電線桿下拿到的，那次還沒付錢給丁○○」（原審
      卷第60頁）、「我向丁○○買毒品，丁○○跟我說她先與
      丙○○聯絡好之後，再通知我去拿毒品」等語（原審卷第
      167 頁）；亦大致相符。苟被告丁○○二人無共同販賣甲
      基安非他命予甲○○，豈有甲○○於電話中向其表明要購
      買甲基安非他命後，旋即於約定之交易時間地點而經警查
      獲，是被告丙○○、丁○○確有共同販賣甲基安非他命毒
      品予甲○○而未遂之犯行，應堪認定。
（二）雖甲○○嗣後改變供述，或稱: 「我沒有向丙○○、丁○○二人買過（甲基）安非他命，我和她們有過糾紛，所以
      害她們，毒品確實是丙○○給我吸食用的，她沒賣我」（
      本院上訴卷39- 40、43-44 頁）、「電話是警察叫我打的
      ，警察向我說我帶他們去，假如沒有，回來你就知道了，
      電線桿的安非他命是我之前放的，要陷害丙○○、丁○○
      的。警察沒刑求我，但口頭上有叫我講。我在警訊、偵訊
      、原審、上訴審講的都不對」（本院更一卷第88-89 頁）
      、「我沒有付購買毒品的錢，警察在丁○○家的門口如何
      找到毒品，我在車上，所以我不知道。不是我身上的，我
      們沒有金錢往來。我們一起施用。在我家（高雄市楠梓區
      ○○○路3 之4 號）吸用。一起吸用4 、5 次，時間忘了
      。查獲當天在丁○○家門口，所查獲的（甲基）安非他命
      我現在只記得外包是衛生紙，至於裡面有無其他包裝我不
      記得」等語（本院卷第103-107 頁）。然本院審酌甲○○
      、丙○○及丁○○均為國中同學，甲○○於原審時曾供稱
      與被告丙○○及丁○○並無過節等語（原審卷第59頁），
      雖於本院審理時陳稱因為曾經追丁○○、丙○○，但追不
      到，所以故意誣指他們2 人販毒，然衡情販毒乃屬重罪，
      豈有因為追求不到就特意陷害、攀陷誣賴丙○○及丁○○
      之理，甲○○雖稱電線桿的安非他命是其之前放的，要陷
      害丙○○、丁○○云云。然查，甲○○係於88年10月30日
      下午3時 許，在高雄市楠梓區○○○路3 之4 號4 樓住處
      遭警搜索並扣得甲○○所有之甲基安非他命9 包，其遭逮
      捕後衡情應均在警員之控制下，其又無法預期自己將遭查
      獲，又豈有在丁○○住處附近之電線桿下預先放置甲基安
      非他命以誣陷被告之可能，綜上觀之，甲○○嗣後於本院
      前審及本院之供述，應係迴護被告之詞，不足採信。至於
      證人潘耀鎮於本院上訴審時證稱: 「打麻將時我有接到一
      通我家人打來的電話，其他人有無打來我不知道。打麻將
      時我姊姊（即: 丁○○）行動電話沒有人打來，也沒有看
      到丙○○有接電話」等語（本院上訴卷第53-54 頁）。然
      與被告丁○○所稱：88年10月30日23時40分許，甲○○有
      撥打我之行動電話給我，並與丙○○通話等情（警卷第
      1-4 頁、原審卷第119-110 頁）；以及被告丙○○陳稱：
      我遭警查獲當晚，被告甲○○有撥丁○○之行動電話要找
      我，並說要過來打麻將等語（偵查卷第16頁）均不相符，
      證人潘耀鎮所證顯不足採，又證人乙○○於本院審理時證
      稱:88 、89 年 的晚上我們在打麻將，有人打電話來找我
      同學的姐姐丁○○，丁○○接電話聽完電話後，就把電話
      交給丙○○聽，丙○○聽完電話掛斷話說，她同學要來找
      丙○○，我們就繼續打麻將，不久大約10至15分鐘後4 、
      5 位警察就進來，門沒有關，叫我們站在旁邊要搜身，叫
      我們拿身分證，將他們2 人帶走，我們當時有5 人，有潘
      耀鎮、丁○○的叔叔，還有我們3 人。我們4 人只有他叔
      叔沒有打麻將。丁○○接電話後他只有說一聲『喂』，就
      把電話交給丙○○了。丙○○電話中講什麼不知道，是講
      完電話，她說同學要來找她，他沒有說名字。我沒有聽到
      丙○○在電話中有無討論到數量、金錢、重量。他們接完
      電話，被告二人沒有走出房間到大門外面去，我們繼續打
      麻將，大約2個 月與丁○○打1 次麻將，警察將被告二人
      帶出去，警察直接上車，事發是88年10月到今日我有記清
      楚，因為警察過來叫我不要動，丁○○住處外面查獲的安
      非他命這件事我不知道等語（本院卷第82-85 頁），然查
      ，自丙○○等人被查獲後迄今已有7 年餘，證人縱然因警
      員要求其不要動，因而印象深刻，然其應係警員查獲被告
      2 人後，其始有對查獲後之所有舉動加以注意始合乎常情
      ，然其竟能就警員查獲前、日常打麻將之枝節經過事先將
      其記憶，連何人曾接電話、電話之交談內容等等均能記憶
      清晰，顯不合常情，其證詞亦不足為被告有利之判斷；此
      外，復有被告丁○○住處前查獲之甲基安非他命1 包扣案
      足資佐證，上開粉末經送高雄醫學院附設中和紀念醫院檢
      驗結果，屬第二級毒品甲基安非他命（驗後毛重為3 ．6
      公克），亦有檢驗報告單1 紙附卷可稽（偵卷第48頁），
      被告2 人有販賣甲基安非他命毒品而未遂之犯行，應堪認
      定。
（三）被告否認販賣第二級毒品以資圖利之犯行，兼以法院勾稽
      相關卷證結果，被告向他人購入第二級毒品之時間、地點
      、對象及其價格，均無相關資料可供查考。惟按，販賣毒
      品之行為，本無一定之公定價格，是其各次買賣價格，當
      亦各有差異，或隨供需雙方之資力、關係之深淺、需求之
      數量、貨源充裕與否、販賣者對於資金之需求如何，殷切
      與否，以及政府查緝之態度，進而為各種不同之風險評估
      ，而為機動性調整，是其價格標準，自非一成不變。況且
      ，販賣者從各種「價差」或「量差」或係「純度（如摻入
      葡萄糖等物）」謀取利潤方式，或有差異，然其所圖利益
      之非法販賣行為目的，則屬相同，並無二致。因之，販賣
      利得，除經行為人（被告）坦承，或其價量至臻明確，確
      實難以究其原委。然自客觀以言，倘無利可圖，則被告自
      無為他人冒險取貨之意願。據此，被告於販入、販出之間
      ，應有相當利潤賺取，當堪認定。綜上所述，被告丙○○
      、丁○○有販賣第二級毒品安非他命以圖利之犯意，亦堪
      認定。
（四）又按，以幫助他人犯罪之意思而參與犯罪，其所參與者，
      苟係犯罪構成要件之行為，亦為正犯（最高法院25年上字
      第2253號及27年上字第1333號判例參照）。又刑罰法律之
      「販賣」罪，除有售賣雙方之意思表示合致外，另須有標
      的物之交付，其犯罪始告既遂完成；被告2 人均有接聽甲○○打來佯稱欲購買毒品之電話，且其中一人將毒品放在
      丁○○住處附近之電線桿下，可認均有參與販賣甲基安非
      他命之犯罪構成要件行為，二人為販賣第二級毒品未遂罪
      之共同正犯，應可認定。
（五）所謂「陷害教唆」，係指犯罪行為人原不具犯罪之故意，
      純因司法警察之設計教唆，始萌生犯意，進而著手實行犯
      罪構成要件行為之謂（最高法院92年台上字第1415號判決
      、91年台上字第1523號判決意旨參照）。查司法警察（官
      ）對於自始即有犯罪故意之行為人，因達成犯罪調查目的
      之必要，佈設機會，與之對合，藉以蒐集證據，不違背法
      定程序者，自為法之所許（最高法院93年台上字第1704號
      判決參照），本件因甲○○向警員提及被告2 人曾有販毒
      行為，警方係為取得證據，透過證人甲○○佯稱購買，待
      被告2 人將毒品甲基安非他命放置於丁○○住處附近之電
      線桿下而加以查獲，被告2 人已著手於販賣行為時（按證
      人甲○○雖係在配合警方之偵查作為下，佯稱欲購買毒品
      ，而無實際購毒之真意，惟被告2 人本次既係經甲○○之
      誘發，而生販毒之故意，且經合意並依約將毒品放置約定
      之場所以代交付，自屬已著手實施販毒之行為），加以逮
      捕；要與行為人原無犯罪之故意，僅因遭受「陷害教唆」
      始為之者，迥然有別。上開證據，自不能指為非法取得之
      證據（最高法院91年度台上字第5396號判決參照）。故被
      告2 人原即具有販毒營利之決意，雖係遭警設計誘捕致事
      實上不能完成交易，惟因其自始即有販賣毒品之意思，客
      觀上又已著手於販賣之行為，自仍應成立販賣毒品未遂罪
      ，此與所謂「陷害教唆」之情形有別，亦無援引「陷害教
      唆」理論資為抗辯之餘地。
（六）綜上所述，被告2人所辯，顯不足採，其犯行堪予認定。
三、論罪科刑及改判:
（一）查毒品危害防制條例第2 條第2 項第2 款已將安非他命列
      為第二級毒品，被告丙○○及丁○○販賣甲基安非他命毒
      品予甲○○，係甲○○配合員警而假意購買，丙○○及丁○○所為，均係犯毒品危害防制條例第4 條第2 項、第6
      項之販賣第二級毒品未遂罪。此部分公訴人認係販賣既遂
      ，容有未當。被告2 人已著手販賣甲基安非他命，因未發
      生犯罪結果，尚屬未遂，應依刑法第25條第2 項規定，按
      既遂犯之刑減輕其刑。又刑法關於未遂犯處罰規定，業於
      94年2 月2 日修正，95年7 月1 日實施，而將原條項自第
      26條前段移至第25條第2 項，且構成要件及法律效果並未
      改變，自毋庸為何新舊法之比較，附此敘明。又被告行為
      後，毒品危害防制條例於92年7 月9 日經總統令公布修正
      全文，並於93年1 月9 日施行，修正後毒品危害防制條例
      第4 條，關於販賣第二級毒品之刑罰規定，有關條次、犯
      罪構成要件、法定刑度均無變更，自無比較新舊法適用之
      問題。又被告丙○○及丁○○二人就上開犯行，彼此間互
      有犯意聯絡及行為分擔，均為共同正犯。95年7 月1 日經
      修正生效施行之刑法第28條之原條文內容，雖由「二人以
      上共同實施犯罪之行為者，皆為正犯。」，修正更改為「
      二人以上共同實行犯罪之行為者，皆為正犯」。然關於上
      開共同正犯之條文用語之修正，並不影響本件之論罪科刑
      ，不生新舊法比較適用之問題，（最高法院95年9 月14日
      第5 次刑事庭會議決議參照）；被告販賣第二級毒品甲基
      安非他命前之持有甲基安非他命之低度行為，為販賣之高
      度行為所吸收，均不另論罪。被告丙○○有如事實欄所載
      之犯罪科刑及執行紀錄，有台灣高等法院被告前案紀錄表
      附卷可憑（本院卷第31-32 頁），其於受有期徒刑之執行
      完畢後，五年以內再犯本件有期徒刑以上之罪，不論依修
      正前之刑法第47條，或修正後之刑法第47條第1 項之規定
      ，均構成累犯，對被告丙○○而言，並無有利或不利之情
      形，自不生新舊法比較之問題，應逕依修正前之刑法第47
      條，論以累犯，就有期徒刑及罰金部分加重其刑，爰先加
      後減之（無期徒刑依法不得加重）。
（二）原審以被告2 人罪證明確，因予論罪科刑，固非無見；惟
      查：被告2 人販賣第二級毒品之目的在於牟利，原審於事
      實及理由內均未敘及，尚有未洽。又最重本刑為無期徒刑
      部分，依法不得加重其刑，原審疏未注意，就丙○○累犯
      部份予以加重，亦有未洽。又被告二人並無連續販賣毒品
      予甲○○既遂之犯行，原審一併論處，亦有未當。被告上
      訴意旨，仍執前詞，否認犯罪，指摘原判決不當，雖無理
      由，然原判決既有上開可議之處，自屬無可維持，應由本
      院將原判決予以撤銷改判。爰審酌被告2 人為貪圖己利，
      販賣甲基安非他命予他人施用圖利，戕害他人之身心健康
      ，且犯後否認犯行，犯後態度難認良好，惟念及被告年輕
      識淺，僅販賣給甲○○1 人且未遂，損害並未擴大，因一
      時誤入歧途，致犯重罪等一切情狀，分別量處如主文第二
      項所示之刑。被告丙○○及丁○○所有之甲基安非他命1
      包（驗前毛重3.65公克，驗後毛重3.60公克）為毒品，而
      包裝袋則與其上所含毒品已無從完全析離，均應依毒品危
      害防制條例第18條第1 項前段之規定，沒收銷燬之。至鑑
      耗之甲基安非他命既已滅失，勿庸宣告沒收銷燬。販毒所
      用之門號0000000000號行動電話（型號不明，含SIM 卡1
      張），係被告丁○○所有，且供本案販毒連絡用之工具；
      雖未經扣押，仍應依毒品危害防制條例第19條第1 項之規
      定，宣告沒收，如全部或一部不能沒收時，依共犯責任共
      通之原理，對被告二人追徵其價額之。
（三）不另為無罪諭知之部分:
一、公訴意旨另以：被告丙○○自88年9 月15日起至同年10月30
    日止，均以高出原先販入毒品之價格，連續6 次販賣第二級
    毒品甲基安非他命予甲○○，交易地點其中3 次在丁○○上
    班之「李檳榔攤」處所（位於高雄市○○區○○路137 號之
    11 ） ，2 次在丁○○位於高雄市楠梓區○○○路38號之3
    住處附近，1 次在高雄市○○區○○路加昌國小附近，其中
    4 次之交易金額為新台幣（下同）4 千元，另二次交易為2
    千元，以此方法牟利。其方式均為：甲○○先行撥打丁○○
    所有之0000000000號行動電話予丁○○，告知欲購買第二級
    毒品甲基安非他命，丁○○即聯絡丙○○備妥甲基安非他命
    ，並以白色衛生紙包裝並揉為一小團，俟甲○○於指定地點
    交付購買價金後，由丙○○及丁○○其中一人，直接將包有
    甲基安非他命之衛生紙交給甲○○，或告知該小團衛生紙放
    置於附近地點，再由甲○○自行前往拾取，以此方式交易；
    最後一次係甲○○於88年10月30日上午8 時30分許，先撥打
    上開行動電話給丁○○，告知欲購買第二級毒品甲基安非他
    命，甲○○並於該日上午9 時30分許，抵達該檳榔攤，丁○○旋即聯絡丙○○準備妥當後，告知甲○○說丙○○須於當
    日中午12時30分許始能前來「李檳榔攤」進行交易，甲○○
    聞後表示將留在該處等待，當日中午12時30分許，丙○○到
    達「李檳榔攤」後，甲○○交付4 千元予丙○○後，丙○○
    即將包有甲基安非他命之白色衛生紙小團，放置於「李檳榔
    攤」之桌上，由甲○○自行取走，涉有連續販賣第二級毒品
    罪嫌云云。
二、按犯罪事實應依證據認定之，無證據不得推定其犯罪事實；
    又不能證明被告犯罪者，應諭知無罪之判決。刑事訴訟法第
    154條第2項、第301條第1項分別定有明文。刑事訴訟上證明
    之資料，無論其為直接證據或間接證據，均須達於通常一般
    之人均不致有所懷疑，而得確信其為真實之程度，始得據為
    有罪之認定，若其關於被告是否犯罪之證明未能達此程度，
    而有合理之懷疑存在時，致使無從形成有罪之確信，在刑事
    訴訟「罪疑唯輕」、「無罪推定」原則下，根據「罪證有疑
    ，利於被告」之證據法則，即不得遽為不利被告之認定（參
    看最高法院76年台上字第4986號判例）。又刑事訴訟法第15
    6條第2項：「被告及『共犯』之自白，不得作為有罪判決之
    唯一證據，仍應調查其他必要之證據，以察其是否與事實相
    符」。此處之共犯，解釋上不限於實體法上之共同正犯，尚
    應包括於同一訴訟程序成為共同被告之非共犯者，及就犯罪
    事實有所關聯之被告間，概均屬此處之共同被告範圍。再按
    ，犯毒品危害防制條例第4條第1項至第3項、第5條第1 項至
    第3項、第6條第1項至第3項、第7條第1項至第3項、第8條第
    1項至第3項、第10條或第11條第1、2項之罪，供出毒品來源
    因而破獲者，得減輕其刑，同條例第17條定有明文，因供出
    毒品來源而因而破獲，既得減輕其刑，為擔保其所為不利於
    對向共犯之陳述之真實性，尤應有足以令人確信其陳述為真
    實之補強證據，始得據為不利被告之認定（最高法院91年台
    上字第6085號判決參照）。
三、公訴人認被告丙○○與丁○○自88年9 月15日起至同年10月
    30日上午止，均以高出販入之價格，連續6 次販賣第二級毒
    品甲基安非他命予甲○○，交易地點其中3 次在丁○○上班
    之『李檳榔攤』處所（位於高雄市○○區○○路137 號之11
    ），2 次在丁○○位於高雄市楠梓區○○○路38號之3 住處
    附近，1 次在高雄市○○區○○路加昌國小附近，其中4 次
    之交易金額為4 千元，另2 次之交易為2 千元，以此方法牟
    利等情；其依據為共同被告甲○○於警訊、檢察官偵查中迭
    次之指述以及扣案甲基安非他命9 包為憑。
四、然查，甲○○於第一次警詢供稱：「（被查獲之毒品安非他
    命9 小包來源如何？）是一綽號『文仔』的朋友於2 天前拿
    到我家寄放的」（警卷第1-2 頁），於第二次警詢供稱：「
    於88年10月30日12時30分許，在楠陽路李檳榔攤向丙○○購
    買的。……先給4 千元，……我們每次交易正常是1 錢4 千
    元……」、「我共向丙○○約購買安非他命6 次，從88年9
    月15日起至10 月30 日被警查獲止，共6 次……。在該檳榔
    攤有交易3 次，在建楠橫路38之3 附近（丁○○住處）交易
    2 次，在加昌路加昌國小附近交易1 次」（警卷第3-4 頁）
    ，其對於扣案甲基安非他命是否係向被告2 人購買，供述前
    後不一；甲○○於偵查中又供稱：「有3 次在檳榔攤買，3
    次在丁○○住處附近買，我打丁○○電話，潘再聯絡丙○○
    ，陳再約好交貨地點，她用衛生紙包好安非他命丟的地點，
    我就去撿，每次買4 千元」（偵查卷第17頁），於偵查中所
    供之購買毒品地點與警詢之供述亦有差異；甲○○於原審時
    供稱：「2 次半錢2 千元，4 次4 千元，1 錢3.6 公克」（
    原審卷第58頁），其於原審所供每次購買之價格、重量又與
    其偵查中所供每次買4 千元之供述不同；依甲○○上開供述
    ，其就被查獲之毒品9 包，是否係向丙○○購買，警詢前後
    供述不一，且查獲之9 包安非他命，驗後毛重為6. 25 公克
    ，有高雄醫學院附設中和紀念醫院檢驗報告單可稽（原審卷
    第253 頁），與甲○○於第二次警詢所供，係以4 千元向丙○○購買1 錢（約3.6 公克），並不相符。縱觀甲○○之供
    述，其於第二次警詢、偵查及原審關於購買6 次之地點、金
    額之供述，亦非一致，甲○○對購買毒品之地點、數量供述
    既未能一致，已見瑕疵，是否正確，已屬可疑，亦無證據證
    明確與事實相符。被告丁○○、丙○○自始否認有販毒行為
    ，經原審調取被告與甲○○所持有之行動電話之通話紀錄，
    甲○○之0000000000號行動電話自89年9 月15日起至同年10
    月30日止，與被告丁○○有數十通以上之通話紀錄，此有被
    告與甲○○之行動電話之通話紀錄在卷可憑（原審卷第47、
    75-103、138-139 頁），然僅能證明被告有與甲○○多次通
    聯之紀錄，亦難遽認與販毒有關。而甲○○為警查獲扣押之
    物品，為甲基安非他命9 包（驗前毛重6.30公克、驗後毛重
    6.25公克），甲○○遭警扣得毒品，實極易令人懷疑其有意
    圖販賣毒品之疑竇，甲○○為減輕刑責，而指證他人，以獲
    減刑之寬典，亦有合理之懷疑。
五、綜上所述，共同被告甲○○就指證被告此部分連續販賣第二
    級毒品之證詞已有瑕疵，復無其他證據可補強證明甲○○之
    證詞與真實相符，是尚難以證人甲○○上開瑕疵指述，即遽
    認被告2 人有此部分連續販賣第二級毒品既遂之犯行。惟公
    訴人認為此部分與前述判決有罪之販賣未遂行為，有連續犯
    （依修正前刑法第56條有利被告之法律）之裁判上一罪之關
    係，故不另為無罪之諭知，併此敘明。
據上論斷，應依刑事訴訟法第369條第1項前段、第364條、第299
條第1 項前段，毒品危害防制條例第4 條第2 項、第6 項、第18
條第1 項前段、第19條第1 項前段，刑法第2 條第1 項，刑法第
11條前段、第28條、第25條第2 項、修正前第47條，毒品危害防
制條例，判決如主文。
本案經檢察官姜麗儒到庭執行職務。
中    華    民    國    95    年    12    月    6     日
                  刑事第八庭    審判長法  官  李炫德
                                      法  官  蔡國卿
                                      法  官  簡志瑩
以上正本證明與原本無異。
如不服本判決應於收受本判決後10日內向本院提出上訴書狀，其
未敘述上訴理由者，並得於提起上訴後10日內向本院補提理由書
狀（均須按他造當事人之人數附繕本）「切勿逕送上級法院」。
中    華    民    國    95    年    12    月    6     日
                                      書記官  白  蘭
附錄本判決論罪科刑法條：
毒品危害防制條例第4條第2項、第6項
製造、運輸、販賣第一級毒品者，處死刑或無期徒刑；處無期徒
刑者，得併科新臺幣 1 千萬元以下罰金。
製造、運輸、販賣第二級毒品者，處無期徒刑或 7 年以上有期徒
刑，得併科新臺幣 7 百萬元以下罰金。
製造、運輸、販賣第三級毒品者，處 5 年以上有期徒刑，得併科
新臺幣 5 百萬元以下罰金。
製造、運輸、販賣第四級毒品者，處 3 年以上 10 年以下有期徒
刑，得併科新臺幣 3 百萬元以下罰金。
製造、運輸、販賣專供製造或施用毒品之器具者，處 1 年以上 7
年以下有期徒刑，得併科新臺幣 1 百萬元以下罰金。
前五項之未遂犯罰之。


司法院資訊處製作；財團法人民間司法改革基金會備份。
